臺灣基隆地方法院交通事件裁定　　　　100年度交聲字第105號
原處分機關　交通部公路總局臺北區監理所基隆監理站
異　議　人
即受處分人　于至善
上列受處分人即異議人因違反道路交通管理處罰條例案件，對於
交通部公路總局臺北區監理所基隆監理站中華民國100 年3 月29
日發文，撤銷原裁決（原處分案號：基監字第裁00-000000000號
）而後所自為之處分（發文字號：北監基四字第1002002608號）
，聲明異議，本院裁定如下：
    主  文
異議駁回。
    理  由
一、原處分意旨略以：異議人即受處分人于至善所有之車牌號碼
    X9-6939 號自用小客車（以下簡稱系爭車輛），未依期限（
    99年5 月26日）參加定期檢驗已逾六月，違反道路交通管理
    處罰條例第17條第1 項規定，爰以基監字第裁00-000000000
    號裁決書，裁處異議人罰鍰新臺幣（下同）1,400 元並註銷
    上開牌照；茲因異議人嗣復以其地址業已遷移致未接獲「舉
    發違反道路交通管理事件通知單」（99年8 月2 日寄發）等
    情詞提出申訴經核屬實，爰再以北監基四字第1002002608號
    函，撤銷上開裁決，而改裁處異議人罰鍰900 元並註銷上開
    牌照等語。
二、異議意旨則略以：系爭車輛固未按諸期限參加定期檢驗，原
    處分機關據以對異議人裁處900 元罰鍰亦無不當；惟車輛不
    依限期參加定期檢驗者，監理機關實應「再定檢驗期日」而
    後另行通知車主到案辦理車檢，倘車主經合法通知猶逾期而
    未配合辦理，監理機關始得對車主加倍裁罰（1,400 元）並
    據以註銷該車牌照。乃本件原處分機關竟於「未『再定檢驗
    期日』並合法通知異議人到案辦理車檢」之情形下，旋貿然
    註銷系爭車輛牌照，為此，異議人自難甘服，爰於法定期間
    提起本件異議，求為撤銷原處分並另為適法之諭知等語。
三、按「汽車不依限期參加定期檢驗或臨時檢驗者，處汽車所有
    人新臺幣九百元以上一千八百元以下罰鍰；逾期一個月以上
    者並吊扣其牌照，至檢驗合格後發還，逾期六個月以上者，
    註銷其牌照。」道路交通管理處罰條例第17條第1 項定有明
    文。
四、經查：異議人所有之系爭車輛未依期限（99年5 月26日）參
    加定期檢驗，迄今「已逾六個月」之事實，業據異議人坦承
    在卷，並有原處分機關製發之交通部公路總局臺北區監理所
    基隆監理站基監字第裁00-000000000號違反道路交通管理事
    件裁決書、北監基四字第1002002608號函（即撤銷上開裁決
    書所載裁罰，改而裁處異議人罰鍰900 元，並註銷其牌照之
    函文）各1 件在卷可考。從而，異議人所有之系爭車輛「不
    依限期參加定期檢驗」且「逾期六個月以上」而該當「道路
    交通管理處罰條例第17條第1 項」所明定之「罰鍰」、「註
    銷牌照」等處罰要件之違規行為，實已堪可認定。至異議人
    雖以前詞置辯，然所稱「車輛不依限期參加定期檢驗者，監
    理機關實應『再定檢驗期日』而後另行通知車主到案辦理車
    檢，倘車主經合法通知猶逾期而未配合辦理，監理機關始得
    對車主加倍裁罰（1,400 元）並據以註銷該車牌照」云云，
    首即核與旨揭條文明定之處罰要件不符而無可取。第按「汽
    車檢驗分為申請牌照檢驗、定期檢驗及臨時檢驗三種。」「
    汽車檢驗應按指定日期將車輛駛往公路監理機關檢驗場所或
    指定地點接受檢驗。」「汽車所有人除依規定接受車輛檢驗
    外，應依原廠規定時間自行實施保養及檢查。」「領有牌照
    之汽車，其出廠年份，自用小客車未滿五年者免予定期檢驗
    ，五年以上未滿十年者，每年至少檢驗一次，十年以上者每
    年至少檢驗二次。租賃期一年以上租賃自用小客車或租賃自
    用小客貨兩用車未滿三年者免予定期檢驗，三年以上未滿六
    年者，每年至少檢驗一次，六年以上者每年至少檢驗二次。
    但自用小客車使用液化石油氣及壓縮天然氣為燃料、其他自
    用車及營業車未滿五年者，每年至少檢驗一次，五年以上者
    每年至少檢驗二次。但出廠年份逾十年之營業大客車每年至
    少檢驗三次。逾十年之營業大客車所有人應於指定日期前一
    個月內、其他汽車所有人應於指定日期前後一個月內持行車
    執照、新領牌照登記書向公路監理機關申請檢驗。但自用小
    型車申請檢驗，免持新領牌照登記書。」道路交通安全規則
    第35條、第36條、第39-3條第2 項、第44條第1 項亦有明定
    。茲異議人既係汽車駕駛人，則就交通法規之相關禁止或誡
    命規定，當亦不容異議人藉詞「繁文縟節」或「法令繁雜」
    而諉稱不知；蓋駕駛車輛使用道路固屬社會發展所容認之行
    為，惟因駕駛車輛使用道路之行為隱藏有一定程度之危險，
    為求降低道路使用之風險，汽車駕駛人本有瞭解並遵守相關
    用路規範之「義務」，以達協同維護用路安全之目的。又異
    議人既有瞭解並遵守上開交通法規之「義務」，則其理應於
    期日屆至以前，甚或於期日屆至以後，「主動」將系爭車輛
    駛往公路監理機關檢驗場所或指定地點接受檢驗！據此，無
    論原處分機關查悉系爭車輛「未依限期參加定期檢驗」以後
    ，曾否再對異議人寄送「檢驗通知」俾藉此提醒，一概無礙
    於「異議人因違反上開誡命規範所應承擔之交通違規責任」
    ，且亦恆與本起裁罰之適法、妥當迥不相牟，遑論異議人任
    憑己意曲解法律，藉詞「車輛不依限期參加定期檢驗者，監
    理機關實應『再定檢驗期日』而後另行通知車主到案辦理車
    檢，倘車主經合法通知猶逾期而未配合辦理，監理機關始得
    對車主加倍裁罰（1,400 元）並據以註銷該車牌照」云云，
    以求圖免。
五、綜上，異議人該當「道路交通管理處罰條例第17條第1 項處
    罰要件」之違規行為，既屬明確，原處分機關爰引首開規定
    ，裁處異議人罰鍰900 元並註銷上開牌照，即為適法，並無
    不合；異議人猶執前詞，對原處分機關濫行指摘，辯稱原處
    分機關猶須「再定檢驗期日」並通知車主到案辦理車檢云云
    ，既非可取，亦無理由，應予駁回。
六、據上論斷，應依道路交通事件處理辦法第18條，裁定如主文
    。
中    華    民    國   100    年    5     月    6     日
                  交通法庭法  官   王慧惠
以上正本證明與原本無異。
對於本件裁定如有不服，應於收受送達後5日內，向本院提出抗
告書狀，敘述抗告之理由，抗告於臺灣高等法院。
中    華    民    國   100    年    5     月    6     日
                          書記官   王一芳